【裁判字號】    97,台聲,255
【裁判日期】    970327
【裁判案由】    塗銷土地所有權移轉登記
【裁判全文】
最高法院民事裁定              九十七年度台聲字第二五五號
聲  請  人  呂信煉即福德祀管理人
訴訟代理人  沈朝江律師
上列聲請人因與相對人彰化縣政府間請求塗銷土地所有權移轉登
記事件，對於中華民國九十六年九月七日本院裁定（九十六年度
台上字第二○三九號），聲請再審，本院裁定如下：
    主  文
聲請駁回。
聲請訴訟費用由聲請人負擔。
    理  由
本件聲請人對於本院九十六年度台上字第二○三九號確定裁定（
下稱原確定裁定），主張有民事訴訟法第四百九十六條第一項第
一款規定之情形，對之聲請再審，無非以：伊對台灣高等法院台
中分院九十三年度重上字第九三號判決（下稱前程序第二審判決
）提起第三審上訴時，於上訴理由狀中已具體指摘表明該審判決
有違背法令及判決理由不備之違法情事，惟原確定裁定卻以伊未
合法表明上訴理由為由認為上訴不合法，而逕予駁回伊之上訴，
未經斟酌伊所提出前程序第二審判決有判決理由不備等違背法令
情事，並作實質判斷，顯有未合云云，為其論據。
惟按民事訴訟法第四百九十六條第一項第一款所謂適用法規顯有
錯誤，係指確定裁判所適用之法規顯然不合於法律規定，或與司
法院現尚有效及大法官會議之解釋，或最高法院尚有效之判例顯
然違反者而言。且取捨證據、認定事實、解釋契約本係事實審法
院之職權行使，亦不容任意指摘其為不當。本件聲請人對前程序
第二審判決提起第三審上訴，雖對該判決認定事實表明不服之理
由，惟查前開第二審法院依調查證據之結果，認定聲請人之主張
，或無法舉證，或所舉證據方法並無法證明「福德祀」係屬「家
廟」、「家號」性質，則坐落於彰化縣彰化市○○段南郭小段七
六地號、地目建、面積二九一平方公尺土地（下稱系爭土地）所
有權雖登記為「福德祀」名下，但實際上並無法證明為聲請人之
祖先呂昆煌個人之私產等事實，從而聲請人以伊父親呂錦清繼承
呂昆煌所遺之系爭土地所有權，呂錦清死亡後再由伊與其餘繼承
人繼承系爭土地，伊以繼承人之身分，訴請相對人將系爭土地於
民國八十五年三月十九日經彰化地政事務所以更正為原因所為之
所有權移轉登記予以塗銷，並將系爭土地返還與伊，及給付相當
於租金之損害，即屬無據，因而將第一審所為聲請人勝訴部分之
判決廢棄改判駁回其請求。原確定裁定認聲請人於上訴理由狀所
載內容，係就前程序第二審取捨證據及認定事實之職權行使事項
，指摘其為不當，並就原審所為論斷，泛言未論斷或論斷矛盾，
而未表明該判決所違背之法令及其具體內容，暨依訴訟資料合於
該違背法令之具體事實，難認其已合法表明上訴理由，應認其上
訴為不合法，爰裁定予以駁回，經核並無民事訴訟法第四百九十
六條第一項第一款適用法規顯有錯誤之情形。聲請意旨，指摘原
確定裁定適用法規顯有錯誤，聲明廢棄，非有理由。
據上論結，本件聲請為無理由。依民事訴訟法第九十五條、第七
十八條，裁定如主文。
中    華    民    國  九十七  年    三    月  二十七  日
                      最高法院民事第五庭
                          審判長法官  劉  延  村
                                法官  黃  秀  得
                                法官  李  寶  堂
                                法官  童  有  德
                                法官  陳  碧  玉
      本件正本證明與原本無異
                                      書  記  官
中    華    民    國  九十七  年    四    月    七    日
                                                      Ｋ


司法院資訊處製作；財團法人民間司法改革基金會備份。
